【裁判字號】    90,訴,1378
【裁判日期】    901130
【裁判案由】    違反著作權法
【裁判全文】
臺灣臺南地方法院刑事判決                          九十年度訴字第一三七八號
    公  訴  人  臺灣台南地方法院檢察署檢察官
    被      告  乙○○
右列被告因違反著作權法案件，經檢察官提起公訴（九十年度偵字第一二０九九號、
第一二二五七號），本院判決如左：
    主  文
乙○○以明知為侵害著作權之物而意圖營利而交付之方法侵害他人著作權為常業，處
有期徒刑壹年。
扣案之如附表一、二所示之非法重製音樂光碟共貳佰捌拾壹片均沒收。
    事  實
一、乙○○明知如附表一、二所示音樂光碟內灌製之歌曲（如附表一、二所載被侵害
    歌曲名稱），分別係滾石國際音樂股份有限公司、上華國際音樂股份有限公司、
    華納國際音樂股份有限公司、福茂唱片音樂股份有限公司、新力歌倫比亞音樂股
    份有限公司、豐華唱片股份有限公司、環球國際唱片股份有限公司、魔岩唱片股
    份有限公司、博德曼股份有限公司、科藝百代股份有限公司、艾迴股份有限公司
    、宇宙國際音樂股份有限公司及華特國際音樂股份有限公司等十三家公司享有著
    作財產權之錄音著作，非經前揭擁有著作權公司之同意或授權，不得意圖營利而
    交付，竟自民國（下同）九十年九月間起，向一真實姓名、年籍不詳，自稱為「
    阿龍」之成年男子，購入未經上開十三家公司授權重製如附表一、二所示之非法
    重製音樂光碟後，在台南市○○路、東安路口其所擺設之攤位，以每片新台幣（
    下同）一百元之價格販售該等非法重製之音樂光碟而交付予不特定之顧客，嗣於
    九十年十月十七日二十時許，在上開地點為警查獲，並扣得如附表一所示之非法
    重製音樂光碟共一百七十二片。然乙○○在為警查獲後，非惟未思悔改，仍在上
    開地點擺攤，繼續以同上售價販售未經前揭十三家公司授權重製之音樂光碟予不
    特定之顧客，並以之為常業，嗣於同年十月二十二日二十三時四十五分許，在上
    開地點再度為警查獲，並扣得如附表二所示之非法重製音樂光碟一百零九片。
二、案經滾石國際音樂股份有限公司、上華國際音樂股份有限公司、華納國際音樂股
    份有限公司、福茂唱片音樂股份有限公司、新力歌倫比亞音樂股份有限公司、豐
    華唱片股份有限公司、環球國際唱片股份有限公司、魔岩唱片股份有限公司、博
    德曼股份有限公司、科藝百代股份有限公司、艾迴股份有限公司、宇宙國際音樂
    股份有限公司及華特國際音樂股份有限公司分別訴由台南市警察局第一分局及內
    政部警政署保安警察第二總隊第五大隊報請台灣台南地方法院檢察署檢察官偵查
    起訴。
    理  由
一、訊據被告乙○○固供承自九十年九月間起開始在台南市○○路及東安路口其擺攤
    處販賣非法重製音樂光碟，且二次為警查獲，並扣得如附表一、二所示之非法重
    製音樂光碟等事實，惟矢口否認有常業犯行，辯稱：伊原是營建工人，因暫時失
    業才販賣非法重製音樂光碟，並非以此為業，伊已考取營業小客車駕照，準備去
    開計程車云云。經查，被告確於右揭時、地擺攤意圖營利而販賣交付非法重製音
    樂光碟予不特定顧客之事實，業據被告於警訊、偵訊及本院審理時供認不諱，核
    與告訴代理人甲○○、丙○○、丁○○等人於警局詢問時指訴之情節相符，並有
    上開如附表一、二所示之非法重製音樂光碟共二百八十一片扣案及附表所示之著
    作物著作權證明文件及被告販售上開音樂光碟之現場照片四幀附卷可稽，被告雖
    辯稱非以此為常業，然常業犯並不以實施犯罪行為為唯一謀生工具為要件，而係
    以行為人主觀上具有實施犯罪為其職業為要件，查被告於審理中自承於九十年九
    、十月間，除販賣非法重製音樂光碟外，別無其他工作，且其擺攤處因在他人騎
    樓下，每月須付五千元租金，又其二次為警查獲販賣非法重製音樂光碟之數量均
    達百片以上，除彰顯其擺攤頗具規模外，參酌其月付租金數額，足證被告並非短
    期從事該工作，則其從事本件犯行有以之為常業之意，足堪認定。綜此，本件事
    證明確，被告犯行堪以認定，應依法論科。
二、按著作權法第八十七條第二款規定，明知為侵害著作權之物而意圖營利而交付者
    ，為侵害著作權之行為，被告明知為侵害他人著作權之物而意圖營利而販賣交付
    予不特定顧客，並以之為常業，應論以同法第九十四條、第九十三條第三款之罪
    。另被告以意圖營利而交付之常業行為侵害數告訴人之著作權，係以一行為觸犯
    數罪名，為想像競合犯，應依刑法第五十五條前段之規定從一重處斷。爰審酌被
    告正值青壯年，不思以正當工作獲取所得，卻以販賣非法重製音樂光碟為業，其
    犯罪手段、販賣非法重製音樂光碟規模與數量、告訴人所受之損害、被告因犯罪
    所得之利益不多、生活狀況及犯後供承犯行等一切情狀，量處如主文所示之刑，
    以資懲儆。扣案如附表一、二所示之非法重製音樂光碟，係被告所有供犯罪所用
    之物，亦據被告供明在卷，爰併依刑法第三十八條第一項第二款規定予以宣告沒
    收。
據上論斷，應依刑事訴訟法第二百九十九條第一項前段，著作權法第九十三條第三款
、第九十四條，刑法第十一條前段、第五十五條、第三十八條第一項第二款，判決如
主文。
本案經檢察官吳文政到庭執行職務。
中      華      民      國    九十      年      十一    月    三十      日
                                  臺灣臺南地方法院刑事第一庭
                                          法  官  黃  光  進
右正本證明與原本無異。
如不服本判決，應於判決送達後十日內，向本院提出上訴狀。
                                          書記官  陳  登  拋
中      華      民      國    九十      年              月              日
附錄本案論罪科刑法條全文：
著作權法第八十七條第二款：
  有下列情形之一者，除本法另有規定外，視為侵害著作權或製版權︰
  二、明知為侵害著作權或製版權之物而散布或意圖散布而陳列或持有或意圖營利而
      交付者。
著作權法第九十三條第三款：
  有下列情形之一者，處二年以下有期徒刑，得併科新台幣十萬元以下罰金︰
  三、以第八十七條各款方法之一侵害他人之著作權者。
著作權法第九十四條：
  以犯第九十一條、第九十二條或第九十三條之罪為常業者，處一年以上七年以下有
  期徒刑，得併科新台幣四十五萬元以下罰金。
附表一：
編號  查扣ＣＤ唱片名稱      數量      被侵害歌曲名稱      公司名稱
  １  任賢齊                三          飛鳥              滾  石
  ２  五月天                二          一顆蘋果          滾  石
  ３  劉若英                二          收穫              滾  石
  ４  錦繡                  四          夏之旅            滾  石
  ５  卓文萱                一          想家              滾  石
  ６  杜德偉                一          彩虹              滾  石
  ７  梁靜茹                一          閃亮的星          滾  石
  ８  那英                  五          一笑而過          華  納
  ９  郭富城                二          福氣              華  納
  １０  瑪丹娜                二          ＭＵＳＩＣ        華  納
    鄭秀文                二          完整              華  納
    電影王國              二          There you'll be   華  納
    閃亮的節奏快樂80      二          young turks       華  納
    孫燕姿                三          綠光              華  納
    張學友                二          天氣這麼熱        上  華
    松田聖子              二          女人              上  華
    林凡                  二          都是他            上  華
    陳慧琳                三          飛吧              上  華
    黃舒駿                四          改變1995          豐  華
    張惠妹                四          旅程              豐  華
    曾寶儀                二          天亮              豐  華
    許志安                二          眼前一亮          環  球
    阿姆                  二          Purple hills      環  球
    蔡依林                三          看緊我            環  球
    陳曉東                四          自由港            環  球
    范瑋琪                三          太陽              福  茂
    周蕙                  一          替身              福  茂
    李玟                  十一        刀馬旦            新  力
    Ｆ４流星雨            四          流星雨            新  力
    王力宏                五          唯一              新  力
    張信哲                三          我能相信          新  力
    黎明                  二          重愛輕友          新  力
    瑞奇馬汀              二          怦然心動          新  力
    席琳狄翁              二          愛無止盡          新  力
    潔西卡                二          神魂顛倒          新  力
    庾澄慶                二          海嘯              新  力
    林曉培                二          不哭              艾  迴
    ＳＥＳ                三          擁抱              艾  迴
    陳奕迅                三          低等動物          艾  迴
    陳冠希                四          夜風              艾  迴
    小甜甜布蘭妮          二          幸運              魔  岩
    徐懷鈺                三          簡訊              魔  岩
    楊乃文                三          應該              魔  岩
    糯米糰                二          阿魯巴痢疾        魔  岩
    紀曉君                二          野火              魔  岩
    吳宗憲                二          永保安康          博德曼
    堂娜                  二          心涼              博德曼
    張衛健                二          很想有你          博德曼
    劉德華                二          男兒志            博德曼
    彭佳慧                二          死心眼            博德曼
    周杰倫                六          忍者              博德曼
    鄭伊健                二          極速              博德曼
    溫嵐                  五          北斗星            博德曼
    張宇                  二          替身              科藝百代
    王菲                  三          香奈兒            科藝百代
    許茹芸                四          他們的故事        科藝百代
    林憶蓮                二          至少還有你        科藝百代
    陳予新                三          左臉              科藝百代
    蕭亞軒                三          明天              科藝百代
    侯湘婷                三          兩個冬天          科藝百代
    ＳＨＥ女朋友          五          冰箱              宇宙
                            共一百七十二片
附表二：
編號  查扣ＣＤ唱片名稱      數量      被侵害歌曲名稱      公司名稱
  １  劉若英  收獲          十六        我等你            滾  石
  ２  孫燕姿  就是這樣      八          我要的幸福        華  納
  ３  許茹芸  精選          六          難得好天氣        上  華
  ４  范瑋琪  太陽          一          每天              福  茂
  ５  侯湘婷  愛之旅        十五        秋天別來          科藝百代
  ６  張信哲  金選特輯      十九        回來              新  力
  ７  吳宗憲  永保安康      九          屋頂              博德曼
  ８  曾寶儀  我們的童話    十          存在              豐  華
  ９  陳曉東  我要的只是愛  七          比我幸福          環  球
  １０  王識賢                一          腳踏車            華  特
    謝金燕                二          永遠愛你          華  特
                            共九十四片（另尚有十五片未提出告訴）


司法院資訊處製作；財團法人民間司法改革基金會備份。
